【裁判字號】    92,台上,64
【裁判日期】    920108
【裁判案由】    殺人
【裁判全文】
最高法院刑事判決                                  九十二年度台上字第六四號
    上  訴  人  甲○○
右上訴人因殺人案件，不服台灣高等法院台中分院中華民國九十一年九月三十日第二
審判決（九十一年度上重訴字第二九號，起訴案號：台灣彰化地方法院檢察署九十一
年度偵字第一三七一號），提起上訴，本院判決如左：
    主  文
上訴駁回。
    理  由
本件原判決認定：上訴人甲○○係○○之男友，○○不定時會前
往彰化縣溪州鄉○○村○○路○○號二樓上訴人租住處相會。民
國九十一年二月二十七日晚上八時三十分許，二人因金錢問題在
上址二樓臥房發生激烈爭吵後，○○於當日晚上九時許在該臥房
床上睡覺；上訴人因口角後心情惡劣，竟萌生殺機，於同日晚上
十時三十分許，趁○○熟睡之際，拿起其所有置於該臥房內之水
果刀，基於殺人之犯意，朝○○左頸部頸動脈部位猛刺一刀，○
○疼痛驚醒，於大喊「救命、救命」二聲後，因傷重而昏迷，上
訴人見○○已無聲息，誤認○○已死亡，恐被發覺其殺人犯行，
乃下樓至租住處外，將○○所有之車牌號碼○○號自用小客車開
至其租住處一樓門口，再上樓至臥房內將○○抱下樓，為處理其
誤以為之「屍體」，遂將○○抱至該車內，使○○頭部仰上平躺
於該車後座，嗣即駕駛該車前往彰化縣溪州鄉○○村○○巷○○
段濁水溪河床旁，於同日晚上十一時三十分許到達該處後，將三
份報紙打開均鋪於該車前座，並點燃報紙，焚燒汽車（毀損部分
未據告訴及起訴）及其誤以為已死之○○，其則站在車旁，惟見
車牌未能完全焚燬，認會被人發現其犯案，遂於聽見爆炸聲而該
車尚未完全焚燬時，即離開現場步行前往彰化縣警察局北斗分局
三條派出所，於（九十一年二月二十八日零時五十分許）犯罪未
發覺前向該派出所值班員警自首而接受裁判。○○則因休克昏迷
，平躺於該車後座，因火勢猛烈而被燒死亡等情。係以上揭事實
，業據上訴人坦承不諱，且查：
(一)被害人因遭焚燒致無從由屍體之外觀辨識真實身分，然依被害
人之沾血枕頭布、被害人床板沾血棉棒、上訴人手錶上血跡及上
訴人手掌上血跡，經內政部警政署刑事警察局鑑定結果，認與死
者ＤＮＡ｜ＳＴＲ型別相同，該型別在台灣地區中國人中分佈之
機率預估為三點零五乘十之負十二次方，且由ＳＴＲ型別檢測結
果，不排除死者為○○、○○親生母（即○○）之可能，此有該
局九十一年四月二日刑醫字第○○號鑑驗書在卷可憑（見偵查卷
第三十至三十一頁）；再遺留於焚燒車輛內之佩戴於死者身上之
手錶一只、項鍊一條，業經被害人之子○○確認為其母○○所有
，上訴人亦供認在上址臥房床上，以刀刺殺被害人○○等情甚明
，是該燒焦之屍體應為被害人○○ 已可確認。
(二)被害人之屍體經中山醫學大學病理科解剖鑑定，基於檢視該屍
體燒焦附近組織，存在血管擴張及血球聚集之現象，推定被害人
於火燒時，尚存在生命跡象；且人體若死於出血性休克，心臟內
應無血塊存在（而本件被害人之心臟內有血塊含紅、白血球），
因此推定被害人於被刺殺後，尚未死亡等情，亦有該大學病理科
解剖紀錄附卷可參（見偵查卷第十六至二十一頁），是被害人應
係遭上訴人刺殺，致出血性休克昏迷，嗣因上訴人焚燒車輛致被
焚燒死亡，並經公訴人督同檢驗員相驗、解剖被害人屍體並鑑定
死因屬實，製有相（勘）驗筆錄、相驗屍體證明書、驗斷書等在
卷可按。(三)上訴人於被害人熟睡之際，持水果刀猛刺被害人左頸
頸動脈部位一刀，被害人因疼痛驚醒大喊救命二聲後，即未再喊
叫且氣息漸弱，嗣上訴人見被害人已無聲息，且血流甚多，以上
訴人並非醫護人員而未具醫學常識，其供稱：當時以為被害人已
遭其刺殺死亡等語，尚屬可採；惟上訴人縱誤以為被害人已被其
刺殺死亡，為恐被人發覺犯行，乃將被害人載至前揭濁水溪河床
旁，並放火焚燒車輛，致尚未死亡之被害人終被燒死，因其本即
具有殺害被害人之犯意，被害人之被燒死亡，既不違背其殺人之
本意，仍應成立殺人罪責。此外並有被害人家屬○○、○○之指
訴及卷附之彰化縣消防局火災原因調查報告書、彰化縣警察局北
斗分局轄區○○命案現場勘查報告、現場相驗照片、現場模擬照
片、其他相關之照片、車籍作業系統｜查詢認可資料、現場勘驗
筆錄、現場模擬錄影帶等資料暨扣案之水果刀一把可稽，為其所
憑之證據及認定之理由。並說明上訴人所為，係犯刑法第二百七
十一條第一項之殺人罪。又以上訴人係在有偵查犯罪職權之機關
或公務員發覺其為犯人前，主動向彰化縣警察局北斗分局三條派
出所員警自首而接受裁判，此有彰化縣警察局北斗分局受理各類
案件紀錄表及該派出所於九十一年二月二十八日製作之警訊筆錄
各一件在卷可憑，其對於未發覺之罪自首而受裁判，應依同法第
六十二條前段之規定減輕其刑。因認第一審判決適用上開法條及
刑法第三十七條第一項、第三十八條第一項第二款，並審酌上訴
人僅因細故即生殺人犯意之殺人動機，及其殺人之手段甚為兇殘
，暨其犯後之態度並其他一切之犯罪情狀，論上訴人以殺人罪，
量處無期徒刑，並宣告褫奪公權終身；扣案之水果刀一把，為上
訴人所有，係供犯罪所用之物，併予諭知沒收，為無不合，予以
維持，駁回檢察官及上訴人在第二審之上訴。經核於法尚無違誤
。上訴意旨略稱：原判決有諸多違背法令之處，且其量刑未兼顧
情理云云，惟於原判決究竟如何違法，並未具體指明，自非可取
；又按量刑之輕重，乃事實審法院自由裁量之職權，
本件原判決維持第一審對上訴人殺人犯罪行為之量刑，其裁量權
之行使既未逾越法律規定之範圍，且無濫用權限之情形，上訴意
旨任意爭執，非有理由，應予駁回。
據上論結，應依刑事訴訟法第三百九十六條第一項，判決如主文。
中      華      民      國    九十二    年      一      月      八      日
                              最高法院刑事第十庭
                                  審判長法官  林  增  福
                                        法官  邵  燕  玲
                                        法官  吳  昆  仁
                                        法官  陳  世  雄
                                        法官  惠  光  霞
      右正本證明與原本無異
                                              書  記  官
中      華      民      國    九十二    年      一      月     十三     日
                                                                      Ｑ

司法院資訊處製作；財團法人民間司法改革基金會備份。
